臺灣高等法院臺南分院刑事裁定
　　　聲　請　人　甲　○　○
右列聲請人因偽造文書案件，對於本院九十年度上訴字第一四二四號中華民國九十年
十二月十七日宣判之確定判決（臺灣嘉義地方法院八十九年度訴字第三五六號、臺灣
嘉義地方法院檢察署八十九年度偵字第三二九五號）聲請再審，本院裁定如左：
      主      文
再審之聲請駁回。
      理      由
一、聲請意旨略稱：原確定判決認聲請人甲○○為臺灣嘉義看守所管理員，係依法從
    事公務之人員，於八十九年三月十三日凌晨二時至五時內之某時，在嘉義縣太保
    市華濟醫院內執行收容人蔡志宏送醫戒護勤務時，明知臺灣嘉義看守所秘書賴秀
    琴並未交待准許蔡志宏之妻留院照顧，竟於其職務上所掌臺灣嘉義看守所收容人
    住院記錄簿之公文書上登載：「早上交接班3.秘書來院巡視表示，為便於讓
    家屬能夠就近照顧四七七蔡志宏多了解病情，特准許蔡員之妻留院照顧」之不實
    文句，足生損害於臺灣嘉義看守所對收容人員送醫戒護勤務管理之正確性。因而
    判處聲請人涉刑法第二百十三條之偽造公文書之罪，惟查（一）原確定判決置證
    人汪上田之證言不顧，率而認定聲請人在收容人住院紀錄簿上之不實登載時間，
    係在八十九年三月十三日凌晨二時至五時之間，完全與事實不符。（二）證人陳
    海平係在八十九年三月十二日十八時到醫院查勤，嘉義看守所戒護課長前往查勤
    前，聲請人尚未被查獲收容人住院違規接見之事實，依經驗法則，豈有事先稟報
    課長之理？（三）證人胡仁和之證言有虛偽證述之嫌。（四）證人王文瑞因值班
    時違規受罰，為圖掩飾，而於交班時，虛偽交待不實指示，原確定判決徒以證人
    王文瑞之虛偽證述為認定基礎，顯屬率斷。（五）證人江主安在嘉義看守所訪談
    時之證言不實在，此有江主安自撰之報告書可資證明。（六）聲請人於八十九年
    三月十二日上午八時接班時，經交班人即證人王文瑞口頭交待秘書賴秀琴之指示
    ，聲請人為求明確計，以免受王文瑞之騙，乃當場向收容人蔡志宏求證，並經收
    容人蔡宏志當場證實後，聲請人如於同日上午九時在收容人住院紀錄簿上為秘書
    所指示之登載，此有汪上田所撰報告書可資證明。（七）上開汪上田及江主安之
    報告，均足以為有利被告之證據，且於原確定判決前均已存在，其中汪上田之報
    告在原審審判時因未經注意呈庭（按聲請人於九十一年九月三日寄給選任辯護人
    ，因辯護人漏未注意，以致未呈庭參辦），至汪主安所提出報告證據，於原審審
    判時亦已存在，並於確定判決後始行發現，爰依刑事訴訟法第四百二十條第一項
    第六款規定，聲請再審。
二、按有罪之判決確定後，因發現確實之新證據，足認受有罪判決之人應受無罪、免
    訴、免刑或輕於原判決所認罪名之判決者，為受判決人之利益，得聲請再審，刑
    事訴訟法第四百二十條第一項第六款定有明文。又最高法院有刑事訴訟法第四
    百十三條第一項第六款所謂確實之新證據，固非以絕對不須經過調查程序為條件
    ，然必須可認為確實足以動搖原確定判決，而為受判決人有利之判決者為限，若
    僅係他人於事後追述當時所見情形之空洞言詞，而顯然不足以推翻原確定判決所
    憑之證據者，即非該款所謂確實之新證據。（最高法院三十三年抗字第七０號判
    例）刑事訴訟法第四百十三條第一項第六款所謂發見之新證據，係指該項證據
    ，事實審法院於判決前因未經發見，不及調查斟酌，至其後始行發見者而言，若
    判決前已經當事人提出或聲請調查之證據，經原法院捨棄不採者，即非該條款所
    謂發見之新證據，不得據為聲請再審之原因。（最高法院二十八年抗字第八號判
    例）判決以後成立之文書，其內容係根據另一證據作成，而該另一證據係成立
    於事實審法院判決之前者，應認為有新證據之存在。如出生證明係根據判決前早
    已存在之醫院病歷表所作成；存款證明係根據判決前已存在之存款帳簿所作成而
    言。【至若人證，係以證人之證言為證據資料，故以證人為證據方法，以其陳述
    為證明之作用者，除非其於另一訴訟中已為證言之陳述，否則，不能以其事後所
    製作記載見聞事實之文書，謂其係根據該人證成立於事實審法院判決之前，而認
    該「文書」為新證據】。（最高法院七十五年台上字第七一五一號判例）可為參
    考。
三、本件聲請人固主張：（一）原確定判決置證人汪上田之證言不顧，率而認定聲請
    人在收容人住院紀錄簿上之不實登載時間，係在八十九年三月十三日凌晨二時至
    五時之間，完全與事實不符。（二）證人陳海平係在八十九年三月十二日十八時
    到醫院查勤，嘉義看守所戒護課長前往查勤前，聲請人尚未被查獲收容人住院違
    規接見之事實，依經驗法則，豈有事先稟報課長之理？（三）證人胡仁和之證言
    有虛偽證述之嫌。（四）證人王文瑞因值班時違規受罰，為圖掩飾，而於交班時
    ，虛偽交待不實指示，原確定判決徒以證人王文瑞之虛偽證述為認定基礎，顯屬
    率斷。惟經本院調卷原確定判決卷宗，詳閱原確定判決後，認為原確定判決已就
    （一）（二）部分在判決書第六頁(4)交待清楚，此有判決理由如下：【(4)、至於
    證人「汪上田」於原審法院雖證述其於九時許，就曾有目睹被告甲○○填載前揭
    文字（原審卷第六十二頁），惟此與證人胡仁和前揭證詞不符，亦與本院綜合前
    揭諸事證後所認定事實有違，尚不足採信。另證人即臺灣嘉義看所守戒護課課長
    陳海平，於八十九年三月十二日晚上十八時曾至華濟醫院查勤，此觀上開記錄簿
    自明，雖陳海平到庭證述：「被告有向我報告說早上交接班王文瑞說祕書昨天來
    查勤有指示蔡志宏家屬可留院照顧。我說不可以接見要按照規定。」等語，惟此
    乃證人陳海平自被告所得傳聞，並不能證明王文瑞於交接班時，確有告知被告甲
    ○○前揭話語。況被告甲○○果真於八十九年三月十二日上午九時許，即有登載
    上開文字，為何不於陳海平說不可以接見要按照規定等語後，立即提示前開記錄
    簿供戒護課長陳海平查核，以佐其說，並明責任。而陳海平亦證稱：「（問：你
    去查勤實有否看他們的記錄簿？）沒有。」，可見證人陳海平並無從佐證，前揭
    文字係何時填載在該記錄簿甚明。】，按最高法院二十八年抗字第八號判例【判
    決前已經當事人提出或聲請調查之證據，經原法院捨棄不採者，即非該條款所謂
    發見之新證據，不得據為聲請再審之原因。】，此部分既經原法院斟酌過，捨棄
    不採，即非所謂發見之新證據，不得據為聲請再審之原因；至於（三）（四）部
    分，聲請人均主張證人胡仁和及王文瑞二人涉嫌偽證之嫌，苟如聲請人所述係遭
    證人誣陷，聲請人更應主動請求檢察官偵辦，以還渠之清白，並可據為再審之理
    由，聲請人捨此正途，空言證人胡仁和及王文瑞虛偽陳述，顯難輕言遽信。末查
    （五）（六）聲請人所主張之江主安自撰之報告書及汪上田所撰報告書為新證據
    云云，然查江主安自撰之報告書係【九十三年十二月六日】製作，此有聲請人所
    附證一（本院卷第十一頁）可憑，汪上田所撰報告書係【九十一年九月三日】寄
    到高雄市林樹根律師處，此有聲請人所附證二（本院卷第十二頁）可憑，惟本件
    確定判決係於【九十年十二月十七日】宣判，此有本院九十年度上訴字第一四二
    四號判決書附卷可依（上訴卷第八十五頁），準此，聲請人主張之江主安自撰之
    報告書及汪上田所撰報告書係於原確定判決前均已存在，其中汪上田之報告在原
    審審判時因未經注意呈庭（聲請人於九十一年九月三日寄給選任辯護人，因辯護
    人漏未注意，以致未呈庭參辦），至汪主安所提出報告證據，於原審審判時亦已
    存在，並於確定判決後始行發現云云，揆諸上開最高法院七十五年台上字第七一
    五一號判例【不能以其事後所製作記載見聞事實之文書，謂其係根據該人證成立
    於事實審法院判決之前，而認該「文書」為新證據】，準此，聲請人所提出之證
    據均係在判決後所製作，聲請人主張顯不可採，況本院審視該二件報告內容，聲
    請人既已警覺擔心受王文瑞騙，竟不向同事江主安求證，亦不向同事汪上田求證
    ，或向上級秘書即指示者求證，亦不在住院錄簿上詳載交班人王文瑞交辦等語，
    竟「口頭」向【收容人】蔡志宏求證，此種求證方式，顯匪疑所思。
四、綜上所述，依最高法院三十三年抗字第七０號判例意旨【必須可認為確實足以動
    搖原確定判決，而為受判決人有利之判決者為限，若僅係他人於事後追述當時所
    見情形之空洞言詞，而顯然不足以推翻原確定判決所憑之證據者，即非該款所謂
    確實之新證據】。本院認江主安自撰之報告書及汪上田所撰報告書，均顯不足以
    動搖原確定判決。本件聲請人所舉聲請再審之理由，核與刑事訴訟法第四百二十
    條第一項第六款並不相符，應認為無再審理由，爰依同法第四百三十四條第一項
    ，裁定如主文。
中    華    民    國      九十三      年      十二    月    三十一      日
                                  臺灣高等法院臺南分院刑事第六庭
                                      審判長法官  蔡    崇    義
                                            法官  董    武    全
                                            法官  侯    明    正
右正本證明與原本無異。
如不服本裁定應於送達後五日內向本院提出抗告狀。
                                      法院書記官  李    育    儒
中    華    民    國      九十四      年      一      月        三      日
